臺灣臺北地方法院民事判決
110年度勞訴字第289號
原      告  王再興  

            廖運博  
            李文龍  
            曾進陽  
            廖德明  
            林維興  
共      同
訴訟代理人  葉錦郎律師
被      告  台灣電力股份有限公司

法定代理人  楊偉甫  
訴訟代理人  趙偉程律師
上列當事人間給付退休金差額事件，本院於民國110年11月24日
言詞辯論終結，判決如下：
    主  文
被告應給付原告如附表「應補發退休金」欄所示之金額，及自如
附表「利息起算日」欄所示之日起至清償日止，按週年利率百分
之五計算之利息。
訴訟費用由被告負擔。
本判決第一項得假執行；惟如被告各以附表「應補發退休金」欄
所示之金額為原告預供擔保，得免為假執行。
    事實及理由
一、原告主張：
（一）原告王再興、廖運博、李文龍、曾進陽、廖德明、林維興
      （以下合稱原告）分別於如附表「服務年資起算日期」欄
      所示日期起受僱於被告公司，於結清舊制年資退休金前均
      為被告公司協和發電廠員工，原告王再興、廖運博、李文
      龍、曾進陽、廖德明擔任機械技術員，原告林維興擔任電
      機運轉員，並各自於如附表「舊制年資結清日期」欄所示
      之日期結清舊制年資退休金。依經濟部所屬事業機構人事
      管理準則實施要點第5點規定，原告於結清舊制年資退休
      金前為被告公司之僱用人員，屬勞動基準法（下稱勞基法
      ）之勞工，依勞基法第84條之2之規定，原告之舊制年資
      結清給與標準，依其工作年資屬勞基法民國73年8月1日施
      行前後，分別依臺灣省工廠工人退休規則（下稱退休規則
      ）第9條第1款與勞基法第55條第1項之規定計算之。再依
      勞工退休金條例（下稱勞退條例）第11條第1、3項規定，
      勞退條例施行前已適用勞基法之勞工，於勞退條例施行後
      ，仍服務於同一事業單位而選擇適用勞退條例之退休金制
      度者，其適用勞退條例前之工作年資，應予保留。保留之
      工作年資，於勞動契約存續期間，勞雇雙方約定以不低於
      勞基法第55條及第84條之2規定之給與標準結清者，從其
      約定。
（二）又原告受僱被告公司期間從事之工作性質，被告公司係採
      全天候24小時，按日班、小夜班及大夜班之三班制輪流作
      業，日班為上午8時至下午4時，小夜班為下午4時至深夜1
      2時，大夜班為深夜12時至翌日上午8時，各班工作性質均
      相同，僅服勤時間不同。被告公司均按原告輪值大、小夜
      班而分別發給新臺幣（下同）400元、250元夜點費（下稱
      系爭夜點費），而系爭夜點費係由實際到班輪值大、小夜
      班之人員領取，若有調職代班或請假，則歸代班人領取，
      顯與勞工提供勞務行為有對價關係，且為原告於固定常態
      工作中可得支領之給與，此與一般公司為應付臨時性之業
      務需求，偶一為之的情形有別，乃屬經常性給付，應為平
      均工資之一部，詎被告公司於結清原告舊制年資退休金時
      ，仍未將系爭夜點費納入平均工資據以計算退休金，被告
      公司自應補發給之。為此，原告依退休規則第9條第1款、
      勞基法第84條之2、第55條第1項第1款之規定，請求被告
      公司分別給付原告各如附表「應補發金額」欄所示之金額
      ，並依勞基法55條第3項之規定，請求被告公司自如附表
      「利息起算日」欄所之日起負給付遲延責任等語。
（三）聲明：被告應分別給付原告如附表「應補發金額」欄所示
      之金額，及各自附表「利息起算日」欄所示之日起，至清
      償日止，按週年利率5%計算之利息。　　　　
二、被告抗辯略以：
（一）原告為勞退條例施行後選擇適用勞退新制之僱用人員，依
      勞退條例第11、13條規定，勞僱雙方得以不低於勞基法有
      關基數計算之規定結清舊制年資退休金，此項結清在台灣
      電力工會等單位向伊公司及經濟部爭取多年後，於108年1
      2月間分別於108年12月間簽訂年資結清協議書（下稱系爭
      協議書），其中第2條即約定平均工資之計算悉依據行政
      院82年12月15日台82經44010號函核定之經濟部所屬事業
      機構列入計算平均工資之給予項目表之規定辦理，此即系
      爭夜點費，非屬結清舊制年資退休金之平均工資計算範疇
      ，原告即不得於本件主張系爭夜點費應列入平均工資而訴
      請補發結清金額。
（二）系爭夜點費之發放制度自日治時期即已設立，其沿革係為
      支給值夜班人員餐食，原係以發放食品方式為之，嗣為免
      去發放食品須檢附收據報銷等手續之煩，復於64年6月起
      改以發放現款方式代之，其發放方式雖改變，但仍屬於餐
      點費、點心費之福利性質未變更，屬單方恩惠性給與之福
      利措施，並非值班人員提供勞務之對價。且勞務對價應按
      實際出勤時間按比例領取，然被告規定需出勤2小時以上
      方得報支領取，且值班連跨者初夜、深夜者，僅能報支深
      夜點心費，且按輪值次數1個月結算1次，並非每月固定支
      付一定金額，與一般津貼於每月固定支付一定金額有別，
      且輪值2小時、4小時或8小時均僅報支1次夜點費，不因工
      作時間延長而有所增加，亦不論值班者職級、薪給數額、
      工作內容等差異，一律支給相同數額，益徵系爭夜點費確
      係恩惠性給與非勞務對價。再者，原告明知工作內容係於
      運轉值班部門擔任4班3值之輪值工作，不可能因被告不為
      夜點費給付即拒絕提供夜班之輪值工作，故系爭夜點費顯
      無對待給付關係。
（三）另按74年2月27日公布之勞基法施行細則第10條第9款明文
      將夜點費排除於勞基法第2條第3款所定其他任何名義之經
      常性給與範疇，該規定於94年6月14日始予刪除，參照其
      刪除理由，前行政院勞工委員會（自103年2月17日改制為
      勞動部，下稱勞委會）係鑒於事業單位迭有將「輪班津貼
      」或「夜勤津貼」等具有工資性質之給付，以「夜點費」
      或「誤餐費」名義發放，減輕雇主日後平均工資之給付責
      任，認實有欠妥，故予修正刪除，並明示嗣後有關夜點費
      及誤餐費是否為工資，應依勞基法第2條第3款規定及上開
      原則個案認定之，足徵系爭夜點費性質上為餐食、點心費
      之福利措施，非為工作給付之對價，自非工資、平均工資
      之範疇，不應計入退休金之計算。
（四）伊公司為體恤輪班人員於初夜、深夜時段出勤，及非輪班
      人員亦有因天災、事變、突發事件搶修或調移工作時間至
      初夜、深夜時段出勤，固自日治時期即有支給出勤人員初
      、深夜點心費供購買餐食，輪班人員及非輪班人員支給標
      準均相同。惟77年間伊公司考量輪班人員長期初夜、深夜
      輪班之辛勞，另支給輪班人員加發初夜、深夜點心費，縱
      輪班人員之初夜點心費、深夜點心費自92年1月起分別調
      整至250元（即初夜點心費75元、輪班人員加發初夜點心
      費175元）、400元（即深夜點心費150元、輪班人員加發
      深夜點心費250元），其中至少非輪班人員加發部分（即
      初夜點心費75元、深夜點心費150元），仍具餐費性質明
      確。
（五）縱認系爭夜點費屬工資之一部，依勞基法第84條之2之規
      定，原告於勞基法施行前之年資，關於退休金之平均工資
      計算，應依當時之相關規定，而94年6月14日以前勞基法
      施行細則明文將夜點費排除於工資範疇，且100年間以前
      關於夜點費之民事訴訟均係個案認定系爭夜點費非屬得計
      入平均工資發給退休金之範疇，故原告於勞基法施行前有
      關舊制年資結清金額之計算，自不應包括系爭夜點費，至
      多僅在勞基法施行後之年資始得列入。以原告結清舊制年
      資退休金前領取輪班人員加發初夜點心費175元及輪班人
      員加發深夜點心費250元計算，伊公司分就平均夜點費（
      含加發）及平均加發夜點費，各按勞基法施行前、後之基
      數計算原告之退休金如110年10月6日民事答辯狀附表1所
      示之算法一（縱認系爭夜點費具工資性質，應以加發部分
      為限始得列入平均工資計算舊制年資結清金額，即加發初
      夜點心費每次175元、加發深夜點心費每次250元）、算法
      二（即系爭夜點費於勞基法施行前非工資，縱認於勞基法
      施行後屬工資之一部，亦應自勞基法施行後始計入平均工
      資計算舊制年資結清金額）、算法三（即縱認加發初夜點
      心費175元、加發深夜點心費250元部分具工資性質，亦應
      自勞基法施行後始列入平均工資計算舊制年資結清金額）
      ，其中以算法三最為可採。
（六）聲明：
   1、原告之訴駁回；
   2、如受不利判決，願供擔保，請准宣告免為假執行。
三、兩造不爭執之事實（見本院卷第160頁）：
（一）原告任職於被告，為被告協和發電廠之員工，原告均為被
      告雇用人員，純屬勞工
（二）原告分別自如附表「服務年資起算日期」起受僱於被告協
      和發電廠，各於如附表「舊制年資結清日期」欄所示日期
      結清舊制年資，原告依勞基法施行前後之工作年資所計算
      之結清退休金基數各如附表「結清退休金基數」欄所示。
（三）原告舊制年資結清日前3個月、結清前6個月領取之夜點費
      平均金額如附表「平均夜點費」欄所示金額。
（四）被告係採24小時全天連續作業，分為日班、小夜班、大夜
      班輪班作業，各班工作性質相同、服勤時間不同，原告之
      工作需輪班
（五）被告按實際輪值員工發給之大、小夜點費，自92年1月起
      小夜班一點費每次250員，大夜班夜點費每次400元，由實
      際輪班或代班人領取。夜點費每人每日金額相同，不因員
      工作業種類、年資、職級等而有差異。
（六）被告夜點費之發放制度從日治時期即已設立，早於42年對
      三班制各發變電所深夜值班人員即有發給「午夜點心費」
      ，每人每夜2元，需購買食品不得發給現款，43年1月起調
      高為每人每夜4元，50年5月起待遇類別「己、餐點費」，
      中之夜點費為10元，64年6月起「各項餐費標準」之深夜
      點心費則為每次30元，而同一時間之誤餐費則為每次50元
      。64年間因見發放食品需檢附收據報銷等手續繁瑣，故改
      以發放現款方式代之。
四、本件爭點：
（一）系爭夜點費是否應計入原告之平均工資計算結清舊制年資
      退休金？系爭夜點費適用範圍及適用期間為何？
（二）原告依退休規則第9條第1款、勞基法第84條之2、第55條
      第1項第1款及勞退條例第11條第1、3項規定請求被告公司
      給付各如附表「應補發金額」欄所示之舊制年資結清退休
      金差額及法定遲延利息是否有理由？
五、得心證之理由：
（一）系爭夜點費是否應計入原告之平均工資計算結清舊制年資
      退休金？系爭夜點費適用範圍及適用期間為何？
   1、按勞工係受雇主僱用從事工作獲致工資者；而工資謂勞工
      因工作而獲得之報酬，包括工資、薪金及按計時、計日、
      計月、計件以現金或實物等方式給與之獎金、津貼及其他
      任何名義之經常性給與均屬之。勞基法第2條第1、3款分
      別定有明文。是工資係勞工勞動之報酬對價且為經常性之
      給與。所謂經常性之給與，只要在一般情形下經常可以領
      得之給付即屬之，舉凡某種給與係屬工作上之報酬，在制
      度上有經常性者，均得列入平均工資以之計算退休金。故
      勞工因工作所得之報酬，倘符合「勞務對價性」及「給與
      經常性」二項要件時，依法即應認定為工資。判斷某項給
      付是否具「勞務對價性」及「給與經常性」，應依一般社
      會之通常觀念為之，其給付名稱為何，尚非所問。是以雇
      主依勞動契約、工作規則或團體協約之約定，對勞工提供
      之勞務反覆應為之給與，乃雇主在訂立勞動契約或制定工
      作規則或簽立團體協約前已經評量之勞動成本，無論其名
      義為何，如在制度上通常屬勞工提供勞務，並在時間上可
      經常性取得之對價（報酬），即具工資之性質而應納入平
      均工資之計算基礎（最高法院100年度台上字第801號判決
      意旨參照）。
   2、經查：
   （1）原告均為被告公司協和發電廠勞工，屬僱用人員，屬勞
        基法之勞工，依勞基法第84條之2規定，其退休金給與
        標準，依其工作年資於73年8月1日勞基法施行前後，分
        別依退休規則第9條第1款及勞基法第55條第1項之規定
        計算之。再依系爭退撫辦法第3條規定：「本辦法所稱
        基數，指計算事由發生時一個月平均工資。平均工資依
        勞動基準法有關規定辦理。」可知，經濟部所屬事業人
        員關於退休金計算之平均工資認定，亦依勞基法有關規
        定辦理，並無特別規定。而勞基法第2條第4款則規定：
        「平均工資：謂計算事由發生之當日前6個月內所得『工
        資』總額除以該期間之總日數所得之金額」。是兩造間
        關於計算舊制年資結清基準之工資，自應依前揭勞基法
        之規定辦理甚明。
   （2）原告任職被告公司期間之工作性質，採三班制輪值，分
        日班（上午8時至下午4時）、小夜班（下午4或至12時
        ）、大夜班（0時至8時）。大夜班發給400元夜點費，
        小夜班發給250元夜點費（見前述不爭執事項（三））
        ，系爭夜點費由實際輪班或代班人領取，是原告只要輪
        值大、小夜班，即可獲得固定數額之系爭夜點費，且原
        告於受僱期間均須輪班工作，則其等輪值大、小夜班已
        成為常態性之工作制度，與一般公司行號為應付臨時性
        之業務需求偶爾而為之者有間。故系爭夜點費之給與係
        屬原告因從事常態性夜間輪值工作可取得之報酬，已具
        備「經常性給與」之要件。又被告公司給付系爭夜點費
        之固定數額雖不因原告年資或職級之不同而有差異，然
        發給之總數額隨其等夜間出勤時數多寡而變化之情，有
        原告提出之年度薪給資料可憑（見本院卷第37至42頁）
        ，亦即原告提供勞務之工作時間分布在前述大、小夜班
        時段愈多者，所得領取系爭夜點費數額愈高。申言之，
        原告每月所得領取之系爭夜點費數額，與其等從事夜間
        工作總時數息息相關，即使每月夜間工作時數可能因排
        班時段而有不同，惟系爭夜點費數額仍係依其等輪值大
        、小夜班之次數多寡為計算基準。準此，被告公司發放
        之系爭夜點費，實質上係原告因從事大、小夜班之夜間
        工作所領取之工作報酬，其數額計算與夜間勞務提供次
        數構成對價。又被告公司發放之系爭夜點費數額係依原
        告夜間工作時間長短、是否跨夜而有差異，其中小夜班
        之夜點費為250元（92年1月1日以前為150元），大夜班
        夜點費為400元（92年1月1日以前為300元），顯非屬被
        告公司提供勞工購買值夜餐點之費用，實係因輪值大、
        小夜班之工作時段不利於勞工之生活及健康，故就於夜
        間從事與白天相同工作內容之勞工給與較佳之工資待遇
        ，此種因時間之特殊工作條件而對勞工所增加之現金給
        付，係為彌補勞工因於特殊工作時間提供勞務之特殊辛
        勞與負擔，應認係雇主直接對勞工提供之勞務附加為更
        進一步之報酬，本質上應屬勞工於該值班時段之勞務對
        價。縱被告公司未區分員工薪資高低、工作內容及職級
        等之不同，而統一發給相同金額之系爭夜點費，惟不影
        響其為因環境、時間等特殊工作條件所提出之勞務對價
        。從而，系爭夜點費當屬兩造間就特定之工作條件達成
        協議，並成為勞工於一般情形下經常可以領得之給付，
        其性質上屬勞工因工作所獲之報酬，在制度上亦具有經
        常性，而符合「勞務對價性」及「經常性給與」之要件
        ，自應屬工資之一部分。被告公司辯稱系爭夜點費之發
        放為恩惠性給與，與原告提供之勞務並無對價關係，亦
        非經常性給與云云，不足採信。
   （3）另94年6月14日修正前之勞基法施行細則第10條第9款雖
        將「差旅費、差旅津貼、交際費、夜點費及誤餐費等」
        排除於「經常性給與」之外，惟該款規定之差旅費、差
        旅津貼及交際費，因屬不確定之事項所支出，固可認定
        並非「經常性給與」，然與系爭夜點費屬固定輪班工作
        型態下經常性給與之勞務對價之性質不同，自不得以發
        給名目為「夜點費」，即認有前述規定之適用；況該施
        行細則於94年6月14日修正時，已將有關夜點費及誤餐
        費之規定刪除，其修正理由為：「鑒於事業單位迭有將
        『輪班津貼』或『夜勤津貼』等具有工資性質之給付，以『
        夜點費』或『誤餐費』名義發放，以減輕雇主日後平均工
        資之給付責任，實有欠妥，爰修正刪除勞動基準法施行
        細則第10條第9款之『夜點費』或『誤餐費』規定，嗣後有
        關夜點費及誤餐費是否為工資，應依該法第2條第3款規
        定及上開原則，個案認定」等語，可見以夜點費之名目
        所為給付，如符合勞基法第2條第3款規定要件，仍具工
        資性質，自得將系爭夜點費全部併予計入平均工資之範
        圍。
   （4）被告公司另辯稱：系爭夜點費回溯其沿革，於日治時期
        即已設立，原係以發放食品方式，發給出勤人員初、深
        夜需購買之餐食，不論是否為輪班人員出勤時均可支領
        ，嗣於64年間，因手續繁瑣，改以發放現款方式代之，
        僅係發放方式之改變，仍屬單方恩惠性給與之餐費性質
        云云，然依勞基法第2條第3款就工資所為定義，只須符
        合勞工因工作而獲得之報酬，以現金或實物等方式之經
        常性給與均屬之，可見實物給與亦在工資涵攝範圍內，
        故縱系爭夜點費之沿革係由實物給與之方式改為現金而
        來，然因兩造在成立勞動契約時，已知悉工作型態為三
        班制之輪班，並均認知輪值小、大夜班者即可領取系爭
        夜點費，可見此項給付就被告公司而言，係明確認知在
        原告提供小、大夜班之勞務時，即有給付義務，原告亦
        認知其等若輪值小、大夜班，即可領取此項給付，是兩
        造就此應有共識及合意，並已具備在固定輪班工作型態
        下「勞務對價性」及「經常性給與」之性質，自全部屬
        工資之範疇。又工資之給付，一般而言，固可能因工作
        性質、年資、職級或員工學經歷及本身具有之專業技職
        能等因素而有差別，惟就整體工資報酬結構而言，就某
        類不具有區別實益之項目仍得為相同數額之給付（如伙
        食津貼及交通津貼等），故尚難單憑給付勞工系爭夜點
        費之數額均相同乙節，遽認即屬恩惠性給與，被告公司
        前揭辯解即難憑信。
   （5）被告公司復辯稱：伊公司實施單一薪給制，所屬人員受
        領金額性質之認定，均係依行政院及經濟部相關規定辦
        理，系爭夜點費係恩惠性單方額外給與，非屬工資，亦
        非經濟部頒布之系爭退撫辦法規定所得列計平均工資之
        項目，經濟部於96年5月17日經營字第09602605480號函
        亦重申上旨云云，惟按民事法院法官依法獨立審判，本
        不受行政機關或行政訴訟判決認定事實之影響，自仍得
        依調查證據、本於辯論之結果，以其自由心證而為認定
        （最高法院100年度台上字第1191號判決意旨參照）。
        系爭夜點費具「勞務對價性」及「經常性給與」，屬勞
        基法第2條第3款之工資乙節，已經本院認定如前，行政
        院、經濟部之相關函文或規定，本院不受其拘束，被告
        公司前揭抗辯，亦無從採信。
   （6）關於系爭夜點費之適用範圍，被告公司雖辯稱：伊公司
        為體恤輪班人員於初、深夜時段出勤及非輪班人員亦有
        因天災、事變、突發事件搶修或調移工作時間至初、深
        夜時段出勤，自日治時期至77年上半年前皆提供夜間出
        勤人員相同之夜點費以供購買餐食（早期為實物，後改
        發代金）。於77年7月間，伊公司考量輪班人員長期初
        、深夜輪班辛苦，另外「加發」初、深夜點心費。目前
        即92年1月調整迄今，初夜點心費：250元（即75元【一
        般初夜點心費】+175元【(加發初夜點心費】=250元）
        、深夜點心費：400元（即150元【一般深夜點心費】+2
        50元【加發深夜點心費】=400元），其中非加發部分（
        即一般初夜點心費75元、深夜點心費150元）不論是否
        為輪班人員出勤時均可支領，其屬餐費性質應更為明確
        ，符合勞委會94年6月20日勞動二字第0940032710號函
        釋，故縱認夜點費應計入平均工資之一部，亦應僅就輪
        班人員之加發夜點費部分（即加發初夜點心費175元、
        加發深夜點心費250元）計入平均工資云云，然查：承
        前所述，雇主給予之實物，只要符合勞務之對價及經常
        性給與之要件，即屬工資範疇，不因給付名稱不同而受
        限，而應基於客觀事實綜合判斷，無從僅以雇主主觀認
        定系爭夜點費係恩惠性給與，即否認或割裂其為工資之
        本質；況被告公司每月發給原告系爭夜點費，統稱為深
        夜、初夜點心費，並未區分點心費或加發點心費，是被
        告公司前揭辯解，委無可採。
   （7）關於系爭夜點費之適用期間，被告公司另辯稱：縱認系
        爭夜點費屬工資之一部分，亦僅於勞基法施行後工作年
        資始列入計算退休金，原告請求舊制年資結清差額應排
        除勞基法施行前之年資計算云云，然按勞基法第84條之
        2規定，關於原告勞工退休金之給與標準，在勞基法施
        行前，應依當時有效法令即退休規則第9條第1款規定，
        系爭退撫辦法第9條第1項，亦同此規定。至退休金基數
        計算方式所稱工資，依退休規則第10條第2項規定，應
        依工廠法施行細則第4條：「本法所稱工資係指工人因
        工作而獲得之報酬。不論以工資、薪金、津貼、獎金或
        其他任何名義按計時、計日、計月、計件給與者均屬之
        」之規定；勞基法施行後部分，則應適用勞基法第2條
        第3款：「工資：指勞工因工作而獲得之報酬；包括工
        資、薪金及按計時、計日、計月、計件以現金或實物等
        方式給付之獎金、津貼及其他任何名義之經常性給與均
        屬之」之規定。無論係工廠法施行細則第4條所稱之工
        資，或勞基法第2條第3款所稱之工資，兩者對於工資之
        定義，均為「因工作而獲得之報酬」，自應作相同之解
        釋。而系爭夜點費既屬勞基法第2條第3款所謂之工資，
        業如前述，自足認亦應屬退休規則所定之工資。因此，
        不論適用退休規則或勞基法之結果，系爭夜點費既均屬
        工資，即應納入平均工資計算退休金或舊制年資結清金
        額，不因勞基法施行前後，而有不同，則被告公司前述
        辯解即無實據。
   （8）縱兩造簽訂系爭協議書，亦不影響原告有關舊制年資結
        清差額之請求：
　    ①被告公司固抗辯：原告於108年12月間與伊公司簽訂系爭
        協議書，依系爭協議書第2條約款，系爭夜點費不在計
        算舊制年資退休金「平均工資」範圍內，故其等不得再
        起訴請求將系爭夜點費納入「平均工資」據以計算所結
        清之舊制年資退休金云云。
　    ②惟查：原告固於108年12月間與被告公司簽訂系爭協議書
        ，其中第2條均約定：「結清舊制之年資採計、基數計
        算方式，悉依據『經濟部所屬事業人員退休撫卹及資遣
        辦法』及勞動基準法等相關規定辦理。平均工資之計算
        悉依據行政院82年12月15日台82經44010號函核定『經濟
        部所屬事業機構列入計算平均工資之給與項目表』之規
        定辦理…」，有系爭協議書在卷可稽（見本院卷第127至
        138頁），足見年資結清協議亦依據勞基法相關規定辦
        理。而勞基法公布施行後，被告公司固得依其事業性質
        及勞動態樣與勞工另行訂定勞動條件，然所約定之勞動
        條件仍不得低於勞基法所定之最低標準。是系爭協議書
        即不得低於勞基法所定勞動條件，若有所牴觸，自應以
        勞基法規定為據，始符合規範之意旨。而系爭夜點費應
        屬勞基法規定之工資，業經本院認定如前，被告公司於
        給付原告舊制年資退休金時，既未將系爭夜點費納入平
        均工資計算，有違反勞基法規定，自亦應依勞基法規定
        標準，補給原告結清舊制年資之差額，被告公司此部分
        抗辯，即乏依據。
   （9）綜上，原告既係因輪值大、小夜班始得領取系爭夜點費
        ，而輪值大、小夜班已屬固定之工作制度，此種因環境
        、時間等特殊工作條件而對勞工所增加提出之現金給付
        ，本質上應係該值班時段之勞務對價，即系爭夜點費已
        成為兩造間因特定工作條件而為固定常態工作中可取得
        之給與，為勞工因經常性提供勞務所得之報酬，具有「
        勞務對價性」及「經常性給與」，不因點心費或加發點
        心費、勞基法施行前或後而有不同，自屬勞基法第2條
        第3款所謂之工資，而應納入平均工資計算退休金。
（二）原告依退休規則第9條第1款、勞基法第84條之2、第55條
      第1項第1款及勞退條例第11條第1、3項規定請求被告公司
      給付各如附表「應補發金額」欄所示之舊制年資結清退休
      金差額及法定遲延利息是否有理由？
   1、按勞基法於73年7月30日施行，同年8月1日生效，而依勞
      基法第84條之2：「勞工工作年資自受僱之日起算，適用
      本法前之工作年資，其資遣費及退休金給與標準，依其當
      時應適用之法令規定計算；當時無法令可資適用者，依各
      該事業單位自訂之規定或勞雇雙方之協商計算之。適用本
      法後之工作年資，其資遣費及退休金給與標準，依第17條
      及第55條規定計算」之規定，有關適用勞基法前之年資，
      自應依當時適用之法令規定計算，至於適用勞基法後之年
      資，則依同法第55條規定計算。次按「勞工退休金之給與
      標準如下：按其工作年資，每滿1年給與2個基數。但超過
      15年之工作年資，每滿1年給與1個基數，最高總數以45個
      基數為限」、「前項第1款退休金基數之標準，係指核准
      退休時1個月平均工資」，勞基法第55條第1項第1款、第2
      項分別定有明文。再按退休規則第9條第1款亦規定：「工
      人退休金之給與規定如左：依第五條規定自願退休之工
      人及依第六條規定命令退休之工人，工作年資滿十五年者
      ，應由工廠給與三十個基數之退休金，工作年資超過十五
      年者，每逾一年增給半個基數之退休金，其賸餘年資滿半
      年者以一年計算，未滿半年者不計。合計最高以三十五個
      基數為限」。另按「本條例施行前已適用勞動基準法之勞
      工，於本條例施行後，仍服務於同一事業單位而選擇適用
      本條例之退休金制度者，其適用本條例前之工作年資，應
      予保留。…第一項保留之工作年資，於勞動契約存續期間
      ，勞雇雙方約定以不低於勞動基準法第五十五條及第八十
      四條之二規定之給與標準結清者，從其約定。」勞退條例
      第11條第1、3項亦有明文。
   2、經查：系爭夜點費屬勞基法第2條第3款工資性質，已如前
      述，則被告公司於原告結清舊制年資時發給之退休金，自
      應將之列入其等之平均工資計算，則原告依退休規則第9
      條第1款、勞基法第84條之2、第55條第1項第1款、勞退條
      例第11條第1、3項規定，請求被告公司給付各如附表「應
      補發金額」欄所示之舊制年資結清數額及「利息起算日」
      欄所示日期至清償日止之法定遲延利息，即屬有據。
六、綜上所述，原告依退休規則第9條第1款、勞基法第84條之2
    、第55條第1項第1款及勞退條例第11條第1、3項規定，請求
    被告公司給付各如附表「應補發金額」欄所示之退休金及如
    「利息起算日」欄所示日期至清償日止，按週年利率5﹪計算
    之利息，為有理由，應予准許。
七、本件為勞動事件，就勞工即原告勝訴部分，應依勞動事件法
    第44條第1項、第2項之規定，依職權宣告假執行，同時宣告
    被告公司得供擔保，而免為假執行，並酌定相當之金額。
八、本件事證已臻明確，兩造其餘攻擊防禦方法與判決之結果不
    生影響，爰不一一論述，附此敘明。
九、據上論結，本件原告之訴為有理由，依民事訴訟法第78條、
    勞動事件法第15條、第44條第1項、第2項之規定，判決如主
    文。　　　　
中　　華　　民　　國　　110 　年　　12　　月　　8 　　日
                  勞動法庭  法  官  曾育祺
以上正本係照原本作成。
如對本判決上訴，須於判決送達後20日內向本院提出上訴狀。如
委任律師提起上訴者，應一併繳納上訴審裁判費。
中　　華　　民　　國　　110 　年　　12　　月　　8 　　日
                            書記官  賴竺君